# 化工企业生产过程中催化用工业白银的会计处理

提问人：wanpingnh 时间：2016-02-19 22:06:14
请教陈版：化工企业生产过程中使用白银作为催化剂加入设备容器中，开停车时取出白银清洗只有极少的损耗，需支付清洗加工费，即可再重复利用，这种资产该如何列报与核算，原材料（价值不变？）、周转材料（摊销后进成本）、固定资产折旧（无损耗怎么定折旧方法？）、还是其他？

回答人：chenyiwei
此类作为催化剂的贵金属，可以作为固定资产核算。
参考《计学撮要 2015 》中的以下案例：
问题1-1-4（生产中作为催化剂使用（正常消耗很小）的贵金属的核算） 问题： 生产中作为催化剂使用（正常消耗很小）的贵金属是否确认为固定资产？如何估计其使用寿命与净残值？ 背景： A公司生产产品时需要使用铂铑合金拉丝板，其在生产过程中的作用是为熔化的玄武岩浆拉丝使用。该板在生产过程中损耗率较低，经过一段生产时间后（一般为 5 个月左右），可翻新（返回其制造厂商重新熔化和铸造成型），翻新过程是修补的过程，会涉及重量的增加（损耗缺失部分），翻新成本为新增重量的成本和翻新费，翻新之后和新购入铂铑合金拉丝板无任何区别，可多次无限制地循环翻新使用，该板的单位价值比较高，A公司将该板计入原材料核算。 解答： 根据背景资料分析，该铂铑合金拉丝板是属于使用年限超过一年的有形资产。《企业会计准则第 4 号——固定资产》第三条规定：“固定资产是指同时具有下列特征的有形资产:(1)为生产商品提供劳务、出租或经营管理而持有的；(2)使用寿命超过一个会计年度。”及固定资产的特征“第一,固定资产是为生产商品、提供劳务、出租或经营管理而持有；第二,固定资产使用寿命超过一个会计年度；第三,固定资产为有形资产”。根据上述规定，本案例中的铂铑合金拉丝板符合固定资产的定义及特征，故计入固定资产核算更为妥当。 关于该项固定资产的折旧计提问题，根据《企业会计准则第 4 号——固定资产》规定： 1 、固定资产的使用寿命，是指企业使用固定资产的预计期间，或者该固定资产所能生产产品或提供劳务的数量。 2 、固定资产的应计折旧额，是指应当计提折旧的固定资产的原价扣除其预计净残值后的金额。已计提减值准备的固定资产，还应当扣除已计提的固定资产减值准备累计金额。 3 、固定资产的预计净残值，是指假定固定资产预计使用寿命已满并处于使用寿命终了时的预期状态，企业目前从该项资产处置中获得的扣除预计处置费用后的金额。 关于该项资产的使用寿命和净残值，A公司应根据上述各项规定，结合历史经验以并参考同行业的经验合理估计。其中需要重点注意以下问题： 1 、虽然以铂铑合金作为催化剂的化工生产技术可能随着技术进步而被淘汰，但因为材质为贵金属，其本身价值较高，且不会受到技术进步影响而发生减值。如果其持续使用和反复回炉熔炼不会影响其品质，则其预计净残值不应低于其材质中所含的贵金属价值（扣除回炉熔炼过程中发生的相关成本）。 2 、铂铑合金一旦作为催化剂投入生产流程，除了需要定期回炉熔炼以外，基本可以无限期循环翻新使用，其本身没有使用寿命限制。 因此，我们的建议是： 1 、对铂铑合金本身按其作为贵金属的购入成本确认为固定资产。因其使用寿命几乎无限，故不计提折旧。但如果其贵金属市场价格发生不可逆转的重大下跌，则应计提减值准备。 2 、对于定期发生的重新回炉熔炼的相关成本（包括在回炉熔炼时对损耗的少量铂铑合金予以添加补足的成本），因为受益期短于 1 年，故如果金额较小的，则直接在发生时计入当月营业成本；如果金额较大的，可确认为“其他流动资产”在两次回炉的间隔期内摊销。

提问人：wanpingnh 时间：2016-07-04 00:00:47
根据您的建议第一条，贵金属价格一般是波动较大的，可能市场价格发生不可逆转的重大下跌，但是因为持有资产的目的是为产品的生产服务，而不是为了出售，催化剂相关产品销售情况良好，现金流正常，那么根据资产减值准则，当企业资产的可收回金额低于其账面价值时，表明资产发生了减值，其中“资产的可收回金额“根据资产公允价值减去处置费用后的净额与资产预计未来现金流量的现值两者之间较高者确定，在市场价格发生重大下跌进，显然资产资产预计未来现金流量的现值较高，且可能高于资产账面价值，那是否就表明可以不提减值

回答人：chenyiwei
如果管理层和董事会作出明确决议，这部分催化剂在可预见的未来不会退出生产用于出售，且这一意图有足够的内外部证据支持的，则不能仅仅因为贵金属本身市价下跌就计提减值准备。